【裁判字號】    97,交聲,614
【裁判日期】    970606
【裁判案由】    聲明異議
【裁判全文】
臺灣高雄地方法院交通事件裁定         97年度交聲字第614號
原處分機關  交通部公路總局高雄區監理所
異  議  人
即受處分人  施憲璋
上列異議人因違反道路交通管理處罰條例案件，對於交通部公路
總局高雄區監理所97年3 月13日高監營裁字第裁80-BT0000000號
違反道路交通管理事件裁決書聲明異議，本院裁定如下：
    主  文
異議駁回。
    理  由
一、聲明異議意旨略以：異議人即受處分人施憲璋（下稱異議人
    ）於民國96年11月2 日11時57分，騎乘車號KW-81 號之大型
    重型機車，行經高雄市○○○路新航廈出口北上300 公尺處
    ，因超速（時速56公里，限速為時速40公里）行駛於機慢車
    道，經警照相舉發，認異議人有超速及未依規定行駛於快車
    道之違規行為；就超速部分，異議人並無不服，但是，就未
    依規定行駛部分，因為過去大型重型機車均係行駛於機慢車
    道，異議人違規當時並不知於96年11月1 日道路交通安全規
    則第99 -1 條業已規定大型重型機車應行駛於快車道，且政
    府對該新規定又未事先向大型重型機車駕駛人宣導，以致異
    議人仍遵照規定行駛於機慢車道，自難認異議人對此違章行
    為有何疏失，故爰聲明異議，請求就此部分撤銷原處分云云
    。
二、按汽車駕駛人，爭道行駛而有在多車道不依規定駕車之情形
    者，處新臺幣600 元以上1800元以下罰鍰，並記違規點數1
    點，分別為道路交通管理處罰條例第45條第4 款、第63條第
    1 項第1 款所明文。又四輪以上汽車在劃有快慢車道分隔線
    之道路行駛，除起駛、準備轉彎、準備停車或臨時停車，不
    得行駛慢車道；又汽缸總排氣量550 立方公分以上之大型重
    型機器腳踏車，應比照小型汽車適用其行駛規定；則分別為
    道路交通安全規則第95條第2 項、第99-1條本文所規定；是
    騎乘汽缸總排氣量550 立方公分以上之大型重型機器腳踏車
    ，除起駛、準備轉彎、準備停車或臨時停車外，不得行駛慢
    車道。另按違反行政法上義務之行為非出於故意或過失者，
    不予處罰，行政罰法第七條第一項定有明文；故違反行政法
    上義務之行為非僅處罰故意行為，亦及於過失行為者，合先
    敘明。
三、查本件異議人於96年11月2 日11時57分，騎乘車號KW-81 之
    大型重型機車，行經高雄市○○○路新航廈出口北上300 公
    尺處，因超速（時速56公里，限速為時速40公里）行駛於機
    慢車道，為警照相舉發認異議人有超速（未聲明不服）及在
    多車道未依規定駕車之違規行為，而依道路交通管理處罰條
    例第40條、第45條第4 款之規定，分別裁處罰鍰新臺幣（下
    同）1,600 元、900 元，並記違規點數2 點等情，為被告所
    不否認，並有舉發照片及高雄市政府警察局96年12月26日高
    市警交相字第BT0000000 號舉發違反道路交通管理事件通知
    單、高雄市政府警察局交通警察大隊97年2 月18日高市警交
    三字第0970001997號函、交通部公路總局高雄區監理所97年
    3 月13日高監營裁字第裁80-BT0000000號違反道路交通管理
    事件裁決書附卷可稽，堪以認定。
四、次查異議人於上揭時間所騎乘車號KW-81 號機車係屬600 立
    方公尺之重型機車，為異議人所自承，並有該機車行車執照
    在卷可憑，是上開大型重型機器腳踏車自屬96年11月1 日生
    效施行之道路交通安全規則第99-1條規定所稱之「汽缸總排
    氣量550 立方公分以上之大型重型機器腳踏車」，則揆諸首
    揭規定及說明，被告於96年11月2 日騎乘上開大型重型機車
    時，自不得行駛於慢車道；然查異議人於上揭時、地，騎乘
    上開大型重型機車行駛於機慢車道之事實，為被告所自承，
    並有舉發照片1 張附卷可查，則原處分機關以異議人有在多
    車道不依規定駕車之違規行為為由予以裁罰，於法自無不合
    。至異議人辯稱：其不知道路交通安全規則第99-1條業已規
    定大型重型機車應行駛於快車道，且政府對該新規定又未事
    先向大型重型機車駕駛人宣導，以致其仍遵照舊規定行駛於
    慢車道，自難認有何疏失云云，然人民有知法之義務，不得
    諉為不知，或主張行政機關事前未予指導等事由而卸免其責
    ，況查，道路交通安全規則第99 -1 條規定施行前，交通部
    業於96年9 月4 日發布臺灣大紀元及中央通訊社新聞稿及96
    年10月製作摺頁100 萬份向全國民眾全面性宣導發放，且在
    相關報紙、網站上登載相關宣導資訊等情，有高雄市政府警
    察局97年4 月30日高市警交四字第0970010943號函暨所附大
    紀元、中央通訊社與自由時報新聞報導各1 則及高雄市政府
    警察局網頁文與宣導傳單各1 份在卷可按，足見道路交通安
    全規則第99 -1 條規定施行前，相關政府機關業已透過各種
    管道實施宣導，是異議人為本件違章行為縱無故意，亦有過
    失，則異議人辯稱：政府未事先宣導，難認其有疏失云云，
    自不足採。
五、綜上所述，本件異議人確有在多車道不依規定駕車之違規行
    為，原處分機關依道路交通管理處罰條例第45條第4 款、第
    63 條 第1 項第1 款規定，裁處異議人罰鍰900 元，並記違
    規點數1 點，核無違誤，本件異議為無理由，應予駁回。
六、據上論斷，依道路交通案件處理辦法第19條，裁定如主文。
中    華    民    國    97    年    6    月    6      日
                      交通法庭  法  官  王參和
以上正本證明與原本無異。
如不服本裁定，應於收受送達後5 日內向本院提出抗告狀。
中    華    民    國    97    年    6    月    6      日
                                書記官  陳惠玲


司法院資訊處製作；財團法人民間司法改革基金會備份。
